【裁判字號】    93,自,121
【裁判日期】    951130
【裁判案由】    侵占
【裁判全文】
臺灣高雄地方法院刑事判決               93年度自字第121號
自  訴  人  乙○○
自訴代理人  魏緒孟律師
            黃建雄律師
被      告  丁○○
選任辯護人  謝旻吟律師
            陳新三律師
上列被告因侵占案件，經自訴人提起自訴，本院判決如下：
    主  文
丁○○無罪。
    理  由
一、自訴意旨（民國93年11月8 日自訴狀）略以：自訴人乙○○
    之女即被告丁○○於民國89年1 月6 日起受託自訴人保管戶
    名戊○○華南商業銀行新興分行帳號000000000000號等帳戶
    （自訴人戊○○於言詞辯論終結前之95年3 月1 日具狀撤回
    本件自訴），竟基於意圖為自己不法所有之概括犯意，於附
    表一所示日期，在上開分行內營業櫃台，填寫借據申請撥款
    ，再填寫取款條提領款項，匯入自己設於彰化銀行東高雄分
    行帳號00000000000000號帳戶中，共計將新台幣（下同）
    20,303,000元款項予以侵占入己，嗣自訴人於93年10月21
    日另案（台北地方法院93年度重訴字第910 號民事事件）接
    獲被告交換答辯狀察覺有異，經向銀行調取資料查詢，始悉
    上情，因認被告涉犯連續侵占罪嫌，而由乙○○自訴等語。
二、證據能力意見：
（一）證人丙○○、甲○○、己○○於本院受命法官訊問時所為
      證述，係依刑事訴訟法第326 條第1 項規定，於第1 次審
      判期日前所為調查證據，屬合議庭審判外向法官所為之證
      述，且均依法具結，自訴代理人、被告、辯護人亦不爭執
      此部分證據能力，依刑事訴訟法第159 條之1 第1 項規定
      ，應得作為審理證據。
（二）其餘下述之金融機構涉案帳戶之傳票、交易明細、借據、
      取款條、匯款申請單等資料、當事人間提出傳真信函、股
      票交易紀錄統計表格等文件，均係審判外之傳聞書面，自
      訴代理人、被告、辯護人亦不爭執此部分證據能力，且審
      酌金融機構傳票、交易明細等文書，係金融機構依真實轉
      匯款文易事項記載留存之紀錄書面，或依此由電腦資料庫
      列印證明文書，應無不可信情形，屬特信文書，被告或證
      人己○○亦自認有書寫、傳真信函或表格文件之事實，亦
      無顯不可信情形，依同法第159 條之4 第3 款、第159 條
      之5 第2 項規定，均得作為審理之證據。
三、按犯罪事實應依證據認定之，無證據不得認定犯罪事實；又
    不能證明被告犯罪者，應諭知無罪之判決。刑事訴訟法第
    154 條第2 項及第301 條第1 項前段分別定有明文。又認定
    不利於被告之事實，須依積極證據，苟積極證據不足為不利
    被告之認定時，即應為有利於被告之認定，更不必有何有利
    之證據；又認定犯罪事實所憑之證據，雖不以直接證據為限
    ，間接證據亦包括在內，然而無論直接證據或間接證據，其
    為訴訟上之證明，須於通常一般之人均不致有所懷疑，而得
    確信其為真實之程度者，始得據為有罪之認定，倘其證明尚
    未達到此一程度，而有合理之懷疑存在而無從使事實審法院
    得有罪之確信時，即應由法院為諭知被告無罪之判決（最高
    法院30年度上字第816 號、76年度台上字第4986號判例意旨
    參照）。
四、自訴意旨認被告涉犯上開罪嫌無非以：自訴人指訴、傳真聲
    明書、卷附金融機構交易明細、借據、取款條、匯款申請單
    等資料等為其主要論據。訊據被告丁○○雖坦認有持如附表
    一所示帳戶資料辦理各次借款、匯款之事實，惟堅決否認有
    侵占犯行，辯稱：相關帳戶資金調度均依自訴人指示辦理，
    伊平日亦未保管上開帳戶存摺、印鑑等資料，轉匯款後當日
    即已返還自訴人，且如附表一所示各筆款項係自訴人歸墊被
    告之前借款，經查：
（一）按刑法第324 條規定於直系血親、配偶或同財共居親屬之
      間，犯本章之罪者，得免除其刑。前項親屬或其他五親等
      內血親或三親等內姻親之間，犯本罪之罪者，須告訴乃論
      ，又依刑法第338 條之規定，第324 條之規定，於侵占罪
      準用之。本件自訴人乙○○與被告丁○○間係父女關係，
      有卷附戶籍資料查詢表可稽，為一親等直系血親關係，自
      訴人對被告提起本件侵占罪之自訴案件，應屬告訴乃論之
      罪，且經其委任代理人具狀表明自訴事實等節提起自訴，
      其自訴形式上應屬合法。
（二）另辯護意旨認自訴人於93年1 月15日已知悉犯人及犯罪事
      實，並以自訴人於本院94年度自字第2 號自訴案件（如附
      表三自訴事實）庭訊時陳述在卷，而自訴人遲於93年11月
      8 日、94年1 月17日始分別提起自訴，均已罹於法定6 月
      之告訴期間，不得提起自訴等語。按告訴乃論之罪，其告
      訴應自得為告訴之人知悉犯人之時起，於6 個月內為之，
      刑事訴訟法第237 條第1 項亦定有明文。又告訴乃論之罪
      ，其犯罪行為有連續或繼續之狀態者，其6 個月之告訴期
      間，若自得為告訴之人最初知悉犯人之時起算，則難免發
      生犯罪行為尚在連續或繼續狀態中，而告訴期間業已屆滿
      ，不得告訴之情事，亦非情理之平。故其告訴期間，應自
      知悉犯人最後一次之行為或行為終了之時起算（司法院大
      法官會議解釋釋字第108 號解釋、最高法院25年上字第
      6994號判例意旨參照）。又按告訴或請求乃論之罪，已不
      得為告訴或請求者，不得再行自訴，刑事訴訟法第322 條
      亦定有明文，即自訴犯罪行為有連續或繼續之狀態者，自
      訴期間亦係自得為告訴之人知悉犯人最後一次之行為或行
      為終了之時起算。又按告訴乃論之罪之由設，乃在尊重被
      害人、告訴權人意思，且所侵害法益性質通常與國家、社
      會法益無直接關聯，故若犯罪事實全部均為告訴乃論之罪
      ，且屬連續犯之裁判上一罪關係，而被害人為同一時，應
      視被害人意思而定，對犯罪事實一部訴究，尚不及於他部
      ，以尊重告訴人意思（台灣高等法院71年座談會、司法院
      74 年10 月5 日廳刑一字第835 號函參照）。是以自訴人
      就告訴乃論之罪提起自訴時，因已表明其自訴範圍，並就
      該事實表明訴究意思，其餘實體法上有裁判上一罪之他部
      既未經提起自訴而表明訴究意思，即屬追訴要件不備，法
      院即不應審理，並無自（告）訴客觀不可分原則之適用。
      故告訴乃論之罪構成連續犯裁判上一罪之歷次犯行，是否
      符合追訴要件，應可分別視之，即各次犯行是否經合法自
      訴、是否罹於告訴期間亦須各別判斷，否則若自訴人知悉
      犯人情節輕微之最後一次行為因無訴究之意而逾告訴期間
      ，然嗣後始知悉情節重大之前次犯行，此時若認全部犯行
      均罹告訴期間，而限制自訴人對知悉在後、情節重大之前
      次犯行提起自訴，顯有失衡，亦悖於上開解釋意旨保障告
      訴人權益及尊重告訴人追訴意思之宗旨，自非法理之平，
      故前開解釋、判例之旨，應以告訴人（自訴人）已知悉被
      告全部犯行，始有適用。查本件自訴人前於本院94年度自
      字第2 號案件審理中固謂：其是於93年1 月15日發現被告
      領取款項等語，惟該案係自訴人就被告如附表三所示犯行
      提起自訴，並非本件如附表一所示之事實，是以自訴人僅
      係表明附表三部分犯行知悉期間，然就本件如附表一所示
      事實，自訴人係於93年10月22日接獲民事事件（台灣台北
      地方法院93年度重訴字第1186號）審理中被告所提答辯狀
      並經查證後始行發現乙節，業據其於本件93年11月8 日自
      訴狀中陳明，並於本院審理中陳述在卷（本院卷4,第108
      頁以下），自訴人於93年11月8 日就附表一所示事實提起
      自訴，揆諸上揭意旨，尚未逾告訴期間，合先敘明。
（三）經查，戶名戊○○華南銀行新興分行帳號0000000000 00
      號帳戶實際為自訴人使用，供作自訴人買賣股票交割股款
      不足時之透支帳戶，最高借款額度為3,000 萬，自訴人另
      向戊○○借用彰化銀行西松分行帳號000000000000000 號
      帳戶，供其於金鼎證券公司股票買賣交割股款之用，已經
      自訴人陳明在卷（本院卷3,第45,78 頁）。又戊○○上開
      華南銀行新興分行帳戶如附表一所示金額款項有於各編號
      所載時間匯入丁○○彰化銀行東高雄分行帳號
      00000000000000號帳戶、同行松江分行帳號000000000000
      號帳戶情等節，有自訴人所提取款條、匯款單影本在卷可
      查，亦為被告所自承。且查上開戊○○彰化銀行西松分行
      帳戶於90年5 月8 日至91年6 月12日間確有多筆交割股款
      紀錄，又戊○○華南銀行新興分行上開借款透支帳戶，自
      90年1 月1 日至92年12月31日間，亦有多筆鉅額存入支出
      紀錄，均經本院調閱上開帳戶該段期間交易往來明細資料
      查對無訛（本院卷1 下, 第6 、248 頁以下）。被告抗辯
      如附表一所示匯入被告彰化銀行東高雄分行、同行松江分
      行等5 筆款項，係自訴人清償先前借款共計20,466,000元
      等語，並提出先前借款之支取憑條、匯款紀錄以佐其說（
      本院卷4,第2 頁以下），經查，同表所示各筆金額之資金
      來源、流向如下：
   1、被告於90年12月21日、同年月25日自其彰化銀行東高雄分
      行帳戶分別提領4,740,000 元、1,816,000 元匯入自訴人
      金鼎證券買賣股票所設戶名戊○○彰化銀行西松分行帳號
      00000000000000號之股款交割帳戶中，而於90年10月21日
      、90年12月25日分別以店頭、股票款轉入帳用途支出數筆
      資金。嗣被告另於90年12月31日自戊○○上開華南銀行新
      興分行補充股款交割帳戶填寫借據，領取6,500,000 元款
      項，匯回被告彰化銀行東高雄分行帳戶中歸墊透支金額等
      節，有彰化銀行存摺支取存款憑條、華南銀行借據、取款
      憑條、匯款申請書、上開帳戶交易明細資料在卷可佐（卷
      4, 第16,17頁；卷1 上, 第5 至7 頁；卷1 下卷, 第157,
      304, 306頁）。且查，被告於90年12月4 日至同月28日間
      ，有自其彰化銀行東高雄分行等帳戶確有計達10筆43,000
      元至3,951,000 元不等金額轉匯入自訴人或戊○○彰化銀
      行西松分行帳戶中，亦據被告提出交易傳票影本為佐（本
      院卷3,第208,214 頁以下）。
   2、被告於91年4 月17日、同年月30日自其彰化銀行東高雄分
      行帳戶分別提領5,667,000 元、1,243,000 元金額，匯入
      自訴人使用之戊○○彰化銀行西松分行股款交割帳戶中。
      嗣被告另於91年6 月28日、同年7 月18日，自戊○○華南
      銀行新興分行帳戶分別填寫借據，領取8,000,000 元、
      4,803,000 元，將8 百萬元其中6,000,000 元匯入自訴人
      彰化銀行西松分行帳戶，餘將2,000,000 元、4,803,000
      元分別匯入被告彰化銀行松江分行、東高雄分行帳戶中，
      另分次作為股票款轉入帳之用或歸墊透支金額等節，有彰
      化銀行存摺支取存款憑條、華南銀行借據、取款憑條、匯
      款申請書、上開帳戶交易明細資料在卷可佐（卷4,第20至
      22 頁 ；卷1 上, 第8 至14頁；卷1 下, 第29,163頁）。
   3、被告於91年7 月15日自其彰化銀行東高雄分行帳戶提領
      3,000,000 元匯入戊○○華南銀行新興分行補充股款之透
      支帳戶中，供作同日與自其他帳戶匯入同開帳戶之
      9,000,000 元一併轉帳支出12,029,531元。嗣被告另於91
      年8 月15日，自戊○○同開帳戶填寫借據，提領
      8,000,000 元，而將其中5,000,000 元匯入自訴人彰化銀
      行西松分行帳戶中，餘3,000,000 元匯入被告彰化銀行東
      高雄分行帳戶中歸墊透支金額等節，有彰化銀行存摺支取
      存款憑條、華南銀行借據、取款憑條、匯款申請書、上開
      帳戶交易明細資料在卷可佐（卷4,第26、27頁；卷1 上,
      第15至18頁；卷1 下, 第10,164頁）。且查，被告於91年
      6 月12日至同月25日間、91年7 月3 日、同年8 月12日，
      有自其彰化銀行東高雄分行等帳戶確有計達6 筆43,000元
      至6,080,000 元金額轉匯入戊○○或自訴人彰化銀行西松
      分行、華南銀行新興分行、世華銀行松山分行帳戶中，亦
      據被告提出交易傳票影本為佐（本院卷3,第206 至207 頁
      , 第234 至249 頁）。
   4、被告於92年7 月30日，自其世華銀行光復分行帳號
      0000000 00000 號帳戶提領4,000,000 元，匯入自訴人使
      用戶名戊○○華南銀行新興分行補充股款帳戶中，翌日轉
      帳支出4,011,967 元。嗣被告另於92年9 月10日自戊○○
      同開帳戶填寫借據，提領4,000,000 元，匯入被告彰化銀
      行東高雄分行歸墊透支金額等節，有世華銀行匯出匯款用
      紙、華南銀行借據、取款憑條、匯款申請書、上開帳戶交
      易明細資料在卷可佐（卷4,第28頁；卷1 上, 第19至21頁
      ；卷1 下, 第12,173頁）
   5、綜上，被告稱其於上開時間有自所有彰化銀行帳戶中匯款
      進入戊○○華南銀行新興分行或彰化銀行西松分行帳戶中
      乙節，自有所據，而戊○○上開帳戶於本院調閱交易紀錄
      期間，其中華南銀行新興分行部分，如前第3 段所示資金
      有合併利用支出情形，同帳戶其餘交易紀錄，亦有多次1
      筆或數筆存入資金，於當日或翌日即行支用情形，且多次
      存款名義人或係被告丁○○、乙○○、戊○○等人，有上
      開帳戶存款往來明細表可徵（本院卷1 下, 第7 頁以下）
      ，足認上開帳戶，確如自訴人所述供作集中調度資金以供
      交割股款透支使用，且以被告名義匯款多次等情無誤。則
      被告帳戶先前流入戊○○帳戶中資金，均資以交割股款使
      用，堪以認定。
（四）自訴人另稱：被告前開所辯稱借款予自訴人之資金來源，
      均係自訴人前於90年12月21日至92年7 月28日間由自訴人
      或其使用戊○○彰化銀行西松分行、華信銀行松山分行等
      帳戶中分次匯入被告彰化銀行東高雄分行、土地銀行建國
      分行帳戶，總計達21,176,482元等語（卷4,第67,192頁以
      下），然被告就此再行抗辯其前於90年12月19日至92年7
      月22日由被告彰化銀行東高雄分行帳戶前後多次匯入總計
      達23,998,000元予自訴人乙○○或所使用戊○○之彰化銀
      行西松分行帳戶等語（卷4,第122 頁以下），均分據雙方
      提出交易紀錄或傳票為佐。惟綜此雙方攻防所述，僅能證
      明被告與自訴人、戊○○等人帳戶在渠等所述90年12月至
      92 年7月間期間內，有多筆鉅額款項交易紀錄，其間互有
      資金往來，流通頻繁，持續時間非短，至於自訴人就最初
      資金來源及所有權歸確係自訴人乙節，已難以證明。且自
      訴人就各該歷次往來款項實際原因關係為何，究係往來借
      還款項或操作股票調度資金所用等節均未予爭執，亦未主
      張被告有何不法情事，且自訴人此部分所列舉匯入被告帳
      戶中之金額高達21,176,482元，同時間前後亦有他筆金額
      往來，均未見其對此開款項對被告提起侵占自訴，卻僅就
      附表一所示金額提起自訴，且被告附表一編號第2 、4 號
      所示借款提領後，同時亦分別有600 萬、500 萬元匯入乙○○帳戶，被告並非將提領款項全額均匯入自己帳戶，則
      其辯稱依自訴人指示將作資金調度，此抗辯亦有可能成立
      。是以，自訴人縱有授權被告處理帳務，其授權範圍權限
      為何，被告就受託處理事務轉帳匯款如何逾越權限，自訴
      人均未能合理說明，其指訴是否可採，即須另有補強證據
      以實其說。是以，被告縱有於如附表一所示將戊○○帳戶
      資金匯款進入自己帳戶中之交易紀錄，以其與自訴人、戊○○帳戶間有密切資金往來關係，其原因容係自訴人由被
      告帳戶中調度資金後，歸墊還款回被告帳戶中乙節，尚有
      合理懷疑，即難僅憑資金有匯入被告帳戶之事實，即認其
      係基於不法所有侵占意圖而取得。
（五）再者，自訴人另認被告於89年間辭職回娘家後並無收入，
      悉賴自訴人周濟維生，應無資力借款予自訴人，惟自訴人
      前已贈與多筆不動產予被告，及被告曾擔任數年證券公司
      股票營業員乙職等節，為當事人間所未爭執，被告得收益
      、處分名下資產，另全台股市狂熱時，證券營業員分紅獲
      利甚鉅，已屬公知之事實，被告並非全無收入積蓄，或無
      資力，而仰賴自訴人維生之人，自訴人認被告並無餘款借
      予自訴人，亦嫌速斷。
（六）又查，自訴人於89年至92年7 月間多年與元富、金鼎證券
      公司往來從事買賣股票乙節，業據自訴人乙○○於審理中
      證述：「我85年間開始買賣股票，當時每日交易金額不一
      定，資本在3 千萬元範圍內，股款來源或現金或向銀行借
      支，在銀行現金約有1 千多萬，現金不夠我隨時可向建華
      銀行融資980 萬，向華南銀行（戊○○該行新興分行）帳
      戶以戊○○名下房屋設定3 千萬融資金額，要動用錢時，
      拿我的印章就可以領了。股票交割後營業員己○○會傳真
      表格到南京東路地址給我，是我要求他製作」等語（本院
      卷7,第102 頁以下），核與證人即金鼎證券松山分公司營
      業員己○○於本院審理中到庭稱：「我自84年至今都擔任
      營業員，自訴人是我的客戶，其下單、交割都是本人電話
      指示辦理。收盤後就依自訴人指示，傳真統計表及交易明
      細到南京東路住處，統計表及表內的數目都是自訴人提供
      給我的，我再依基數自每天交易金額加減編製，有股票交
      易就會以此傳真資料方式對帳。又如果以市價成交，不會
      再去電通知，如果是指定價格交易等待成交，於成交後我
      會通知，另外自訴人如果認為有問題會聯絡，如果帳戶餘
      額不足交割，營業員也會通知。自訴人也曾約我到其位於
      台北市○○○路五38之1 號12樓，拿自訴人、戊○○、被
      告等人印章給我在開戶資料、財力證明資料上蓋章，但被
      告、戊○○等人並未曾向我下單買賣股票，是由自訴人下
      單，如果自訴人等人有缺款，也是通知自訴人」等語相符
      （本院卷6,第29頁以下），並有卷附記載股票名稱、股數
      、買進價位、金額手續費之股票交易統計表在卷可佐（本
      院卷6,第49至53頁），足認自訴人就其或戊○○家人名下
      股票交易，係親自與證券公司交易員聯絡，並經手帳戶開
      戶、年度資金證明等文件，且親自設計表格、提供交易資
      訊予證人每日製作表格以便傳真對帳，自應明瞭交割股款
      及補充股款帳戶內資金之調度、流向情形。雖自訴人復證
      稱：「傳真文件是給丁○○，大部分我都沒有看，都是被
      告在看，我全權授權被告處理」云云（本院卷7,第102 頁
      以下），惟其嗣復稱：「交易當日下午營業員會傳真跟我
      對帳，沒有下錯單過」、「別人會向我借錢，借款人直接
      用的名義買股票，我再幫他交割，並收取利息」等語（本
      院卷7,第114,106 ,115 頁） ，前後所述已不一致，又自
      訴人長期從事股票投資，並要求營業員依示統計交易情形
      ，以股市價格每日均有波動，復其出入股市交易頻繁，又
      須墊款供他人買賣股票，自訴人若未親自查看交易統計資
      料，而任由被告處理，如何了解每日損益情形及所餘資力
      ，而能繼續買賣股票，故其於審理中否認有對帳習慣，且
      股票交易有買有賣，透支額度一定夠云云（本院卷7,第
      115 頁以下），明顯低於一般股票買方處理自己事務注意
      程度，與常理未符，難以採信。另其既稱已全權授權被告
      處理，事後卻又指認被告執行職務有侵占行為，其說詞亦
      有反覆。再者，本件自訴人指訴被告侵占金額達20,303,
      000 元，每筆侵占金額均在數百萬元以上，前後期間長達
      2 年，若被告確有多次侵占虧空自訴人帳戶存款情事，自
      訴人資金調度必會產生相當困難，應能於自訴侵占事實之
      90年間立即查覺，交易營業員亦會通知自訴人迅即補足資
      金缺口，自訴人卻自稱於經年後始知悉，亦不能合理說明
      ，均難以採信。是以，自訴人長期利用上開帳戶，委由被
      告等人依其指示轉帳匯款，調度資金買賣股票，並有交代
      營業員傳真統計文件對帳，了解當日交易情狀之習慣，而
      如附表一所示提領金額非少，極易對帳發覺，亦會發生股
      款交割資金缺口，自訴人既有對帳習慣，自難認被告提領
      戊○○帳戶用途諉稱不知，僅概稱係遭被告侵占。
（七）抑且，自訴人雖指述伊於89年1 月6 日起即將乙○○及戊○○彰化銀行西松分行、世華銀行光復分行交割股款帳戶
      、戊○○華南銀行新與分行及乙○○華信（建華）銀行松
      山分行等6 個帳戶交付予被告丁○○，又於90年5 月13日
      交付呂天彰化銀行松江分行帳戶交給被告，並以每月5 萬
      元代價，委託被告處理銀行帳款項進出事宜，一直到92年
      12月24日被告離家將存摺寄放管理員才拿回來等語（本院
      卷2,第143 頁；卷5,第169 頁；卷6,第224 頁；卷7,第
      105 頁以下；），惟被告就此復辯稱略以：自訴人存摺、
      印章平日係自訴人親自保管，屆至銀行辦理存提款、轉帳
      前才會交給伊，辦完後即行返還，自訴人也會看存摺核對
      交易紀錄對帳等語。查自訴人平日係自行保管銀行帳戶存
      摺、印章，並曾使用家人所開立帳戶，須到行辦理即託付
      家人處理，辦妥即等節，經證人甲○○於本院訊問中證述
      ：「我與被告哥哥呂光勝結婚，婚後自86年至離婚後之92
      、93年間，與公公即自訴人及婆婆生活一起，被告原來住
      台北，後來跟著南下高雄。之前因自訴人要用我名下位於
      高雄市○○○路330 號房屋辦貸款，在土地銀行建國分行
      、彰化銀行新興分行等處開戶，貸款下來後就交給自訴人
      ，存摺、印章也交由他使用。又自訴人所保管自己、呂林
      堪、被告、丙○○、戊○○等人的帳戶，也曾交待我或丙○○去銀行辦事，大部分先將取款條、金額寫好，並指定
      匯款人，辦妥回家後，我即將存摺、印章交還給自訴人，
      自訴人會檢查、對帳，他存摺、印章平常都是自己保管。
      被告回家同住後，自訴人處理銀行事務幾乎交由被告處理
      ，被告辦完後，自訴人也是會對帳，並將被告叫進書房，
      說你辦這個怎麼樣，我有聽到」等語（本院卷5,第22頁以
      下），核與證人丙○○於本院訊間時所結證：「我自60幾
      年就開始代自訴人辦理銀行存、匯款、轉帳及貸款等事務
      ，甲○○住高雄時偶而也會去，後來被告辭職回家就都由
      被告在處理。自訴人平日自行保管呂光勝、丙○○、甲○○、丁○○、戊○○等人的存摺、印章，還有借用不知名
      外人的帳戶，我受託代辦時，大部分都是帶存摺及自訴人
      蓋好印章的取款條，印章偶而會帶，均不知轉匯款用途，
      匯款人也是由自訴人指定，辦完後自訴人都是當面馬上看
      存摺，被告情形與我相同，我也常陪被告上銀行，我們只
      是跑腿，一天下來金額有時1 、2 千萬，最少幾百萬元，
      有時貸款下來就馬上匯走，銀行人員看到我，都會說你父
      親又要買股票，要我介紹父親買的股票。另外，我在85年
      間因自訴人把高雄市○○○路221 號房屋以買賣方式登記
      給我，並去華南銀行新興分行辦理貸款，該行帳戶存摺借
      予自訴人使用，至今都未歸還」等語（卷5,第31頁以下）
      相符，自訴人雖同稱：「丙○○以上址貸款融資於88年更
      名為戊○○，88年前我有使用丙○○該帳戶出入的錢，更
      名戊○○後就沒有使用」等語（卷7,第119 頁），已自認
      曾有使用證人帳戶情形，惟經被告當庭提示記帳紙條1 紙
      詰之（卷7,第146 頁），自訴人自陳係伊所書寫，而其上
      記載：「丙○○，5 月4 日餘款88,268，5 月10日寄4 萬
      」等節，核與戶名丙○○華南銀行帳號000000000000號帳
      戶於90年4 月11日結存餘額88.268元，及於90年5 月10日
      存入40,000元等節勾稽相符，此有該行帳戶存款往來明細
      表1 紙可參（本院卷7,第43頁），其於90年5 月間仍掌握
      證人丙○○帳戶結餘、支用情形，亦認自訴人迄至90年5
      月間仍有使用丙○○上開帳戶之事實，應認證人丙○○所
      言，堪可採信，且戊○○、被告帳戶亦由自訴人支用乙節
      如前所述，足證自訴人確有長期使用家人名義帳戶，以供
      調度資金投入股市用。佐以證人甲○○、丙○○與自訴人
      或被告等人間與數年同居關係，對自訴人財務處理模式均
      親自見聞，2 人前後所言互核大抵一致，均可認證人甲○○、丙○○所言非虛。且證人丙○○稱自60幾年起即代自
      訴人乙○○處理銀行事務，以自訴人長年託由家人處理常
      態，亦未將存摺託由證人保管，自訴人於本院審理中亦未
      否認此節（本院卷7,第111 頁），若此為自訴人處理銀行
      戶頭常態，為何於89年初委由被告處理事務時遽行改變此
      習慣，則自訴人指訴於89年後均將帳戶交由被告保管乙節
      ，即乏所據。綜此，足認被告所辯自訴人使用自己或戊○○等人帳戶平時應由自訴人保管，臨事始受自訴人委託處
      理銀行事務交付存摺等資料，於依自訴人指示轉匯款項後
      即行交還，自訴人並會檢視存摺對帳等情節非虛。被告既
      曾受自訴人指示處理銀行事務，調度資金或投入股票交割
      ，辦竣後均經自訴人核對帳目無訛，應認處理事務並未逾
      自訴人授權，即無侵占之事實。又倘若被告意在侵占自訴
      人帳戶中存款，將之挪作他用，並保管戊○○等人帳戶，
      逕可直接將上開款項直接匯入自己帳戶名下動用，何須負
      擔銀行手續費用損失及多次轉帳風險，將資金在自訴人、
      戊○○等帳戶內轉帳，復自名下帳戶匯款入戊○○帳戶中
      ，於往來流通多次後再行轉出支用，自訴人就此亦未能合
      理釋明被告動機（本院卷7,第120 頁），另前開款項匯入
      確有投入股票交易事實如前所述，被告是否基於不法所有
      意圖而有侵占犯行即難證明。
（八）末以，自訴人固提出被告親自書寫之傳真書函1 紙及被告
      自製帳本1 份為佐（本院卷2,第16頁以下），以傳真書信
      上書寫：「對不起，我也知道錢難賺，我真的很懊惱，我
      怎麼那樣差勁，真的對不起，我沒勇氣面對。高雄的資料
      我都留在房間，我會把鎖匙留下，台北的資料，保險箱的
      鎖匙都在桌上，真的對不起，我也知道你不會原諒我。」
      等內容，並交代「金鼎或元富乙○○、戊○○、丁○○」
      等帳戶密碼、不動產出租及租賃契約書等資料，而認被告
      自承有侵占及保管自訴人帳戶等事實。經查，被告亦坦承
      有書寫該信函及傳真等情，惟否認有敘及保管存摺、印章
      乙節（本院卷7,第127 頁），查自訴人就此係主張被告於
      92 年12 月24日早上因盜領自訴人現金200 萬元，因銀行
      通知存款不足交割股款，被告知情即離家出走，於翌日（
      25 日） 下午以傳真書信方式向自訴人道歉，並詳細交代
      銀行存摺密碼、租賃契約書存放處所，於26日早上始還款
      120 萬元，旋又再向自訴人詐欺借貸660 萬、620 萬不等
      金錢，並於93年1 月15日離家等語（卷2,第7 至8 頁、第
      143 頁；卷7,第107 頁），是以，傳真書信既係被告於92
      年12 月25 日所製作，導因復係自訴人主張被告盜領現金
      200 萬元而起，縱認被告自白侵占事實，只能證明被告意
      指於92 年12 月24日領取之現金200 萬部分，尚難逕行推
      斷自訴意旨所認之前發生於90年12月31日至92年9 月10日
      間之歷次侵占事實。又自訴人另認被告涉嫌詐欺貸款部分
      ，經提起告訴後，由台灣台北地方法院檢察署檢察官偵查
      後，亦採信被告領取660 萬、620 萬元均係自訴人償還被
      告款項，而對被告為不起訴處分等節，有該署檢察官先後
      以93年度偵字第13113 、94年度偵續字第55號不起訴處分
      書在卷可稽（本院卷3,第193 頁以下；卷5,第109 頁以下
      ），自訴人指述之詞是否可信，亦非無疑。又傳真書中被
      告僅記載相關帳戶之密碼，並非交代存摺、印鑑置於何處
      ，僅能證明被告有代自訴人處理不動產租賃、股票買賣事
      宜，未能逕認自訴人平日即將帳戶存摺、印章等實體物交
      由被告保管。至被告僅留密碼資料，諒係其平日為被告處
      理銀行事務，對各帳戶密碼熟記，慮及自訴人於其離家後
      將所保管帳戶存摺、印章交代他人處理時，在提款憑條上
      仍得填寫密碼以利調度資金，否則倘被告平日確實受託保
      管自訴人所有帳戶存摺等資料，且自訴人均授權其理未置
      聞問，被告起意侵占，當可不告而別，將所有自訴人帳戶
      存摺、印章資料一併攜走，並將帳戶內存款提領一空捲款
      潛逃，又何須留下密碼資料，供自訴人日後查詢，而得即
      刻知悉帳戶餘額。再者，被告傳真當時同將自己彰化銀行
      東高雄分行帳戶及金鼎、元富證券等帳戶之密碼留予自訴
      人，且自訴人證稱：「被告於88年間將彰化銀行東高雄分
      行帳戶開戶供我使用」等語（本院卷7,第108 頁），亦未
      否認曾使用被告帳戶調度資金，證人甲○○、丙○○所言
      自訴人曾使用渠等及其他家人所開立帳戶如前，雖自訴人
      另稱被告東高雄分行帳戶於89年1 月6 日已返還被告云云
      （同上卷、第108 頁），惟若被告當時已取回帳戶自行使
      用，其又何須於92年12月24日離家時再將自己帳戶密碼告
      知自訴人？即自訴人於92年12月之前有使用被告彰化銀行
      東高雄分行帳戶及元富、金鼎證券交割帳戶，或交代被告
      自帳戶中調度資金之可能，均難排除，故被告此開帳戶與
      自訴人或其所使用戊○○帳戶間互有資金轉帳出入情形，
      應均在自訴人知悉、掌控之下，益徵被告所辯非虛，並無
      侵占犯行。而自訴人自93年間起先後對被告提起返還借款
      、返還土地、假扣押等民事案件，另對其女即被告、丙○○及其妻呂林堪等人告訴或自訴多起侵占、背信、竊盜、
      妨害自由等案件（本院卷3,第184 頁以下；卷4,第191,
      200 頁以下；卷5,第40頁以下），自訴人於被告93年1 月
      15日離家前當月，亦因對呂林堪、丁○○實施暴行，經台
      灣台北地方法院於93年12月8 日核發通常保護令，裁定自
      訴人不得對被告等人實施家庭暴力行為，亦有該院93年度
      家護字第222 號裁定可參，則與被告關係已有不睦，自訴
      人恐係與被告關係決裂後，翻認被告之前受託處理事務，
      逾越授權範圍，始提起本件自訴及多次擴張自訴範圍（如
      下所述），其指訴並無補強證據可佐，自難憑其指訴而認
      被告侵占犯行。
（九）綜上所述，告訴人上開指訴，尚不能認定被告有何侵占犯
      行，其所提出用以證明被告涉有侵占罪嫌之證據，尚未達
      於通常一般之人均不致於有所懷疑，而得確信其為真實之
      程度，而仍有合理之懷疑存在，參諸上開最高法院判例意
      旨之說明，尚難認被告構成侵占罪。此外，又查無其他證
      據足證被告有何侵占犯行，參諸前引法條及最高法院例意
      旨之說明，本件自應為無罪之諭知。
五、其他促請併辦部分：
（一）自訴人就如附表一所示事實提起自訴後，復略以：
   1、（94年4 月8 日刑事補充一狀，原94年自字第2 號）被告
      丁○○自89年間返家與自訴人乙○○同住，襄助自訴人處
      理行款項事宜，竟意圖為自己或第三人不法所有之概括犯
      意，利用保管銀行存摺、印章機會，擅自提領轉匯自訴人
      帳戶金額，並利用自訴人作為買賣股票交割股款機會，溢
      領金額，於附表二編號1 至7 號及附表三時間，侵占同表
      所示金額，自訴人嗣於本院94年度自字第2 號對被告自訴
      侵占案件，經本院以同字號另諭知不受理，爰將該案犯罪
      事實追加於前自訴事實（本院卷2,第91頁以下）；
   2、（94年8 月22日追加自訴狀），被告受自訴人委任，持有
      銀行存摺及印章，卻故意違背任務，而連續侵占如附表二
      編號8 至15所示款項（本院卷3,第13頁以下, 第41頁）；
   3、（95年1 月4 日補充四狀）被告丁○○自89年間受自訴人
      乙○○委任，處理自訴人股票買賣、匯款、存款、提款等
      事務，而持有自訴人使用銀行帳戶之存摺及印鑑，明知應
      依自訴人指示誠實執行受託任務，竟意圖為自己或第三人
      不法所有之概括犯意，未經自訴人同意，連續將如附表一
      、二、三所示金錢，提領後直接或轉入同表所示自己或他
      人帳戶內予以侵占入己，總計侵占金額77,263,664元（本
      院卷4,第161 頁以下）；
   4、（95年10月16日補充十狀）自訴事實範圍減縮為附表編號
      所示金額（本院卷6,第289頁以下）；
   5、（95年11月16日刑事整理狀）自訴事實範圍特定為附表一
      、及附表二（編號12、14號除外）所示款項，共計金額為
      66,999,134元（本院卷7,第75頁）。均認被告丁○○涉犯
      刑法第335 條第1 項、第56條之連續侵占罪。
（二）自訴意旨認被告如附表二所示歷次侵占罪嫌與自訴狀所載
      如附表一事實，係基於同一概括犯意所為，有連續犯裁判
      上一罪關係，屬同一案件，而「追加犯罪事實」此與追加
      起訴，應就與本案相牽連案件之數罪部分為之有間。是以
      ，本件自訴人於93年8 月11日提起自訴狀後，歷次所提及
      如附表二、三所示自訴被告涉犯侵占事實，雖表示追加自
      訴之意旨，惟僅生對提出自訴之全部事實促請法院一併注
      意之效力，尚未符刑事訴訟法追加起訴之要件，且原自訴
      事實（附表一部分）既經本院諭知無罪判決如前，與其餘
      自訴促請併辦事實即無裁判上一罪關係，本院亦無從予以
      併案處理。
（三）末按不得提起自訴而提起者，應諭知不受理判決；次按告
      訴或請求乃論之罪，已不得為告訴或請求者，不得再行自
      訴，刑事訴訟法第334 條、322 條分別定有明文。又親屬
      間自訴侵占案件，屬告訴乃論之罪，得為自訴之人應於知
      悉最後1 次行為時起六個月提起告（自）訴，始為合法，
      已如上述。查自訴人就附表二編號1 至7 號及附表三所示
      之犯罪事實（即94年4 月8 日刑事補充一狀自訴範圍），
      係於93年1 月5 日知悉乙節，有本院94年度自字第2 號94
      年2 月22日準備程序筆錄為佐，另經本院勘驗庭訊錄音帶
      ，庭訊內容為：「（法官問：何時發現這些錢被丁○○領
      走？）丁○○偷領走？90年1 月19日1 條40萬開始；（問
      ：你何時發現？）她走時我才發現。她走時是1 月15日，
      向我拿，向我銀行... （無法辨識）；（問：是否今年1
      月15日）是。93年1 月15日」等語，有本院勘驗筆錄在卷
      可佐（本院卷4,第107 頁以下），查自訴人當庭經法官訊
      之確認發現被告侵占事實時，已言明其發現被告提領該案
      侵占金額（即附表三部分）之具體時間確為93年1 月15日
      ，即應以此時起算此部分事實自訴時間，雖自訴人復稱：
      「她拿錢數額是向銀行查過才知道，是93年10月21日民事
      事件訴訟中始查悉」等語（同卷, 第108 頁），惟自訴人
      於93年1 月15日既已知悉丁○○侵占行為在先，距其另案
      提起自訴之94年1 月17 日 間，時間非短，即刻調取往來
      銀行交易資料，並究明侵占金額多寡，並非難事，其翻稱
      迨至另案訴訟中始行得知，並不可採。是以，自訴人就此
      部分自訴事實，遲至94年1 月17日始提起自訴，有卷附書
      狀上本院收文戳記可稽，其提起自訴之期間顯逾6 個月之
      自訴期間，自訴已不合法，而不得另行提起自訴，附此敘
      明。
六、至臺灣臺北地方法院檢察署受理戊○○告發被告丁○○偽造
    文書案件（94年度他字第6363號）經該署停止偵查，以同署
    94 年10 月6 日北檢大辰94他6363字第54805 號移送本院部
    分之事實，因本院已對被告諭知無罪判決，且自訴人戊○○
    已撤回告訴，有撤回自訴狀1 紙在卷（本院卷4,第94,113頁
    ），本院自無從一併審理，爰退回檢察官另為處理，附此敘
    明。
據上論結，應依刑事訴訟法第343 條、第301 條第1 項，判決如
主文。
中    華    民    國    95    年    11    月    30    日
                刑事第14庭  審判長法  官  蔡廣昇
                                  法  官  紀凱峰
                                  法  官  林瑋桓
以上正本證明與原本無異。
如不服本判決，應於送達後10日內，向本院提出上訴狀。
中    華    民    國    95    年    12    月    5     日
                                  書記官  謝群育
附表一（93年8月11日自訴意旨）：
┌──┬──────┬──────────┬───────┬────────────┐
│編號│    日期    │   提領銀行、帳戶   │   提領金額   │     侵占款項流向       │
│    │            │                    │              │                        │
├──┼──────┼──────────┼───────┼────────────┤
│  1 │90年12月31日│戊○○              │12，000，000元│6，500，000元           │
│    │            │華南銀行新興分行    │              │匯入丁○○              │
│    │            │（000000000000號）  │              │    彰化銀行東高雄分行  │
│    │            │                    │              │  （00000000000000號）  │
├──┼──────┼──────────┼───────┼────────────┤
│  2 │91年6月28日 │戊○○              │ 8，000，000元│2，000，000元           │
│    │            │華南銀行新興分行    │              │匯入丁○○              │
│    │            │（000000000000號）  │              │    彰化銀行松江分行    │
│    │            │                    │              │  （00000000000000號）  │
├──┼──────┼──────────┼───────┼────────────┤
│  3 │91年7月18日 │戊○○              │10，000，000元│4，803，000元           │
│    │            │華南銀行新興分行    │              │匯入丁○○              │
│    │            │（000000000000號）  │              │    彰化銀行東高雄分行  │
│    │            │                    │              │  （00000000000000號）  │
├──┼──────┼──────────┼───────┼────────────┤
│  4 │91年8月15日 │戊○○              │ 8，000，000元│3，000，000元           │
│    │            │華南銀行新興分行    │              │匯入丁○○              │
│    │            │（000000000000號）  │              │    彰化銀行東高雄分行  │
│    │            │                    │              │  （00000000000000號）  │
├──┼──────┼──────────┼───────┼────────────┤
│  5 │92年9月10日 │戊○○              │ 4，000，000元│4，000，000元           │
│    │            │華南銀行新興分行    │              │匯入丁○○              │
│    │            │（000000000000號）  │              │    彰化銀行東高雄分行  │
│    │            │                    │              │  （00000000000000號）  │
└──┴──────┴──────────┴───────┴────────────┘
附表二
┌──┬──────┬──────────┬───────┬────────────┐
│編號│    日期    │   提領銀行、帳戶   │   提領金額   │     侵占款項流向       │
│    │            │                    │              │                        │
├──┼──────┼──────────┼───────┼────────────┤
│  1 │90年4月25日 │戊○○              │ 4，775，000元│4，775，000元           │
│    │            │彰化銀行西松分行    │              │匯入丁○○              │
│    │            │（00000000000000號）│              │    彰化銀行永春分行    │
│    │            │                    │              │  （00000000000000號）  │
├──┼──────┼──────────┼───────┼────────────┤
│  2 │90年4月30日 │戊○○              │ 1，070，000元│1，070，000元           │
│    │            │彰化銀行西松分行    │              │匯入丁○○              │
│    │            │（00000000000000號）│              │    彰化銀行永春分行    │
│    │            │                    │              │  （00000000000000號）  │
├──┼──────┼──────────┼───────┼────────────┤
│  3 │90年7月16日 │乙○○              │ 1，000，000元│1，000，000元           │
│    │            │華信銀行松山分行    │              │匯入丁○○              │
│    │            │（00000000000000號）│              │    世華銀行光復分行    │
│    │            │                    │              │  （000000000000號）    │
├──┼──────┼──────────┼───────┼────────────┤
│  4 │90年11月28日│戊○○              │    553，000元│12，000元               │
│    │            │彰化銀行西松分行    │              │匯入丁○○              │
│    │            │（00000000000000號）│              │    彰化銀行東高雄分行  │
│    │            │                    │              │  （00000000000000號）  │
├──┼──────┼──────────┼───────┼────────────┤
│  5 │90年11月28日│乙○○              │ 3，259，000元│3，800，000元           │
│    │            │彰化銀行西松分行    │              │匯入丁○○              │
│    │            │（00000000000000號）│              │    世華銀行光復分行    │
│    │            │                    │              │  （000000000000號）    │
├──┼──────┼──────────┼───────┼────────────┤
│  6 │91年3月5日  │戊○○              │ 1，274，000元│(1)274，000元            │
│    │            │彰化銀行西松分行    │              │  匯入丁○○            │
│    │            │（00000000000000號）│              │      彰化銀行東高雄分行│
│    │            │                    │              │    （00000000000000號）│
│    │            │                    │              │(2)1，000，000元         │
│    │            │                    │              │  領取現金              │
├──┼──────┼──────────┼───────┼────────────┤
│  7 │91年4月26日 │戊○○              │ 1，668，000元│(1)168，000元            │
│    │            │彰化銀行西松分行    │              │  匯入丁○○            │
│    │            │（00000000000000號）│              │      彰化銀行東高雄分行│
│    │            │                    │              │    （00000000000000號）│
│    │            │                    │              │(2)1，500，000元         │
│    │            │                    │              │  匯入丁○○            │
│    │            │                    │              │      土地銀行建國分行  │
│    │            │                    │              │    （00000000000000號）│
├──┼──────┼──────────┼───────┼────────────┤
│  8 │89年8月7日  │戊○○              │ 7，120，000元│7，120，000元           │
│    │            │世華銀行光復分行    │              │匯入丁○○              │
│    │            │（000000000000號）  │              │    彰化銀行東高雄分行  │
│    │            │                    │              │  （00000000000000號）  │
├──┼──────┼──────────┼───────┼────────────┤
│  9 │90年6月18日 │乙○○              │ 1，000，000元│1，000，000元           │
│    │            │彰化銀行西松分行    │              │匯入【庚○○】          │
│    │            │（00000000000000號）│              │      世華銀行光復分行  │
│    │            │                    │              │    （00000000000號）   │
├──┼──────┼──────────┼───────┼────────────┤
│ 10 │91年3月29日 │戊○○              │ 9，477，366元│(1)9，447，476元         │
│    │            │華南銀行新興分行    │              │  匯入丁○○            │
│    │            │（000000000000號）  │              │      土地銀行建國分行  │
│    │            │                    │              │    （00000000000000號）│
│    │            │                    │              │(2)29，890元             │
│    │            │                    │              │  匯入丁○○            │
│    │            │                    │              │      華南銀行          │
│    │            │                    │              │  嗣再領取現金          │
├──┼──────┼──────────┼───────┼────────────┤
│ 11 │92年3月31日 │乙○○              │ 6，978，000元│(1)4，000，000元         │
│    │            │建華銀行松山分行    │              │  匯入【辛○○】        │
│    │            │（00000000000000號）│              │        彰化銀行松江分行│
│    │            │                    │              │    （00000000000000號）│
│    │            │                    │              │(2)1，400，000元         │
│    │            │                    │              │  匯入丁○○            │
│    │            │                    │              │      彰化銀行松江分行  │
│    │            │                    │              │    （00000000000000號）│
│    │            │                    │              │(3)1，500，000元         │
│    │            │                    │              │  匯入乙○○            │
│    │            │                    │              │      彰化銀行西松分行  │
│    │            │                    │              │    （00000000000000號）│
│    │            │                    │              │→再自該帳戶提領        │
│    │            │                    │              │  1，586，000元         │
│    │            │                    │              │  A.將1，500，000元     │
│    │            │                    │              │    匯入丁○○          │
│    │            │                    │              │        彰化銀行松江分行│
│    │            │                    │              │    （00000000000000號）│
│    │            │                    │              │  B.其餘86，000元       │
│    │            │                    │              │    去向不明            │
│    │            │                    │              │(4)78，000元             │
│    │            │                    │              │  所餘現金，去向不明    │
├──┼──────┼──────────┼───────┼────────────┤
│ 12 │92年4月7日  │乙○○              │ 2，420，000元│(1)2，400，000元         │
│    │            │建華銀行松山分行    │              │  匯入丁○○            │
│    │            │（00000000000000號）│              │      彰化銀行松江分行  │
│    │            │                    │              │    （00000000000000號）│
│    │            │                    │              │(2)20，000元             │
│    │            │                    │              │  去向不明              │
├──┼──────┼──────────┼───────┼────────────┤
│ 13 │92年6月10日 │乙○○              │ 5，218，519元│(1)4，848，519元         │
│    │            │建華銀行松山分行    │              │  匯入【甲○○】        │
│    │            │（00000000000000號）│              │        土地銀行建國分行│
│    │            │                    │              │     （0000000000000號）│
│    │            │                    │              │(2)370，000元            │
│    │            │                    │              │  去向不明              │
├──┼──────┼──────────┼───────┼────────────┤
│ 14 │92年6月10日 │戊○○              │ 4，751，249元│4，751，249元           │
│    │            │華南銀行新興分行    │              │匯入丁○○              │
│    │            │（000000000000號）  │              │    土地銀行建國分行    │
│    │            │                    │              │  （0000000000000號）   │
├──┼──────┼──────────┼───────┼────────────┤
│ 15 │91年5月23日 │乙○○              │ 1，563，000元│1，563，000元           │
│    │            │建華銀行松山分行    │              │匯入丁○○，            │
│    │            │（00000000000000號）│              │    彰化銀行松江分行    │
│    │            │                    │              │  （00000000000000號）  │
└──┴──────┴──────────┴───────┴────────────┘


司法院資訊處製作；財團法人民間司法改革基金會備份。
